高雄高等行政法院簡易判決
　　　　　　　　　　　　　　　　　　　　94年度簡字第91號
原　　　告　甲○○
被　　　告　高雄市政府社會局
代　表　人　洪富峰　局長
訴訟代理人　乙○○
上列當事人間因身心障礙者保護法事件，原告不服高雄市政府中
華民國九十四年一月十七日高市府法一字第○九四○○○三一三
○號訴願決定，提起行政訴訟。本院判決如下：
　　主  文
原告之訴駁回。
訴訟費用由原告負擔。
　　事實及理由
一、緣原告非視覺障礙者，卻受僱於蔡清華在高雄市○○區○○
    路六二○號經營之「夜巴黎美容名店」擔任服務生，為顧客
    從事按摩工作，於民國（下同）九十三年六月十八日零時三
    十分許，經高雄市政府警察局小港分局警員臨檢查獲，乃將
    全案移由被告處理。案經被告認原告違反身心障礙者保護法
    第三十七條第一項非視覺障礙者不得從事按摩業之規定，乃
    依同法第六十五條第一項規定，以九十三年八月五日高市社
    局四字第○九三○○二二六七九號處理違反身心障礙者保護
    法案件行政處分書，裁處原告新台幣（下同）一萬元罰鍰。
    原告不服，提起訴願，亦遭決定駁回，遂提起本件行政訴訟
    。
二、原告起訴意旨略謂：原告至領有高雄市建設局核發之營利事
    業登記場所「夜巴黎美容名店」工作，而該美容名店之營業
    項目乃美容美髮服務業及瘦身美容業，惟因瘦身美容業本需
    由美容師藉由按摩之方式來進行舒壓，以達到美容瘦身之效
    果，故原告為顧客按摩服務，並不違法。被告未查，竟對原
    告為罰鍰之處分，該處分顯非適法，應予撤銷，以維民眾權
    益云云。而被告則以：(一)查高雄市政府警察局小港分局於上
    揭所述時間、地點查獲原告為非視覺障礙者，並為客人提供
    按摩服務，消費方式為一百二十分鐘一千六百元，其違反身
    心障礙者保護法第三十七條第一項前段規定，至屬明確。(二)
    按身心障礙者保護法第三十七條第一項前段規定，非視覺障
    礙者不得從事按摩業之立法意旨，係為保障視覺障礙者就業
    之機會，因此，凡屬非視覺障礙者而從事按摩業者，即違反
    本條之規定；又依視覺障礙者從事按摩業資格認定及管理辦
    法第四條規定，按摩業之手技，包括有輕擦、揉捏、指壓、
    叩打、震顫、曲手、運動及其他特殊手技，及內政部八十九
    年十一月十四日台（八九）內社字第八九三○一八四號函釋
    略以：「．．．瘦身美容係指手藝、機器、用具、用材、化
    妝品、食品等方式，為保持、改善身體感官之健美，所實施
    之『綜合指導、措施』之非醫療行為，故與按摩業之手技並
    不相同。三、至有關坊間推拿館、瘦身及護膚美容等行業如
    以變相之推拿、或無（或未使用）瘦身、護膚美容設備，卻
    有運用『手技』為消費者服務之實者，如未當場發現其從事
    按摩時，自不宜謂其係現場從事按摩；既其已承認有從事違
    法之按摩行為，且有事實足資證明者，當依身心障礙者保護
    法及按摩業管理規則處理之。．．．。」準此，本件原告於
    警詢中坦承確有為客提供按摩服務，代價為一百二十分鐘一
    千六百元，而消費者郭姓等客人偵訊筆錄中亦皆承認有接受
    原告為其按摩服務等情，則原告確有運用手技從事按摩服務
    ，不容置疑，是本件原告違反身心障礙者保護法「於營業場
    所內，非視覺障礙者，不得從事按摩服務」之禁止義務，違
    規事實，洵堪認定。而原告雖提出瘦身美容業本須由美容師
    藉由按摩之方式來進行舒壓，以達到美容瘦身之效果云云，
    然查行政院衛生署八十八年五月二十二日衛署食字第八八○
    一七五一一號公告，業者所聘美容師應有美容師技術士證照
    ，本件原告雖陳稱其從事之按摩有美容瘦身效果云云，惟未
    舉證以實其說，所訴核不足採。本件原告違規事實至為明顯
    ，被告據以處罰，於法並無不合等語，資為抗辯。
三、按「非本法所稱視覺障礙者，不得從事按摩業。」、「違反
    第三十七條第一項者，處新台幣一萬元以上三萬元以下罰鍰
    並限期改善。」、「從事按摩業者，應具備下列條件：一依
    本法領有身心障礙手冊之視覺障礙者。二經按摩技術士技能
    檢定合格。三領有主管機關核發之按摩技術士執業許可證。
    」分別為身心障礙者保護法第三十七條第一項前段、第六十
    五條第一項及視覺障礙者從事按摩業資格認定及管理辦法第
    五條所明定。
四、經查，原告非視覺障礙者，卻受僱於蔡清華在高雄市○○區
    ○○路六二○號經營之「夜巴黎美容名店」擔任服務生，為
    顧客從事按摩工作，於九十三年六月十八日零時三十分許，
    經高雄市政府警察局小港分局警員臨檢查獲，乃將全案移由
    被告處理。案經被告認原告違反身心障礙者保護法第三十七
    條第一項前段非視覺障礙者不得從事按摩業之規定，乃依同
    法第六十五條第一項規定，以九十三年八月五日高市社局四
    字第○九三○○二二六七九號處理違反身心障礙者保護法案
    件行政處分書，裁處原告一萬元罰鍰等情，此有被告九十三
    年八月五日高市社局四字第○九三○○二二六七九號處理違
    反身心障礙者保護法案件行政處分書、高雄市政府警察局小
    港分局九十三年七月二十一日高市警港分一字第○九三○○
    一三八七三號函、原告之警詢筆錄、現場圖及取締情形相片
    影本等附原處分卷可稽，洵堪認定。
五、原告雖訴稱蔡清華經營之美容名店營業項目乃美容美髮服務
    業及瘦身美容業，惟因瘦身美容業本需由美容師藉由按摩之
    方式來進行舒壓，以達到美容瘦身之效果，故原告為顧客按
    摩服務，並不違法云云。惟查：
    1.觀諸身心障礙者保護法第一條：「為維護身心障礙者之合
    　法權益及生活，保障其公平參與社會生活之機會，結合政
    　府及民間資源，規劃並推行各項扶助及福利措施，特制定
    　本法；本法未規定者，適用其他法律之規定。」之立法意
    　旨，無非因身心障礙者工作及學習機會比身心正常者少，
    　而政府為照顧其生活，不得不對於身心正常者之工作權加
    　以部分限制，乃於該法第三十七條第一項前段訂有「非本
    　法所稱視覺障礙者，不得從事按摩業」之規定，此為實現
    　實質平等所必要。又依視覺障礙者從事按摩業資格認定及
    　管理辦法第四條規定：「按摩業之手技，包括：輕擦、揉
    　捏、指壓、叩打、震顫、曲手、運動及其他特殊手技。」
    　及內政部八十九年十一月十四日台（八九）內社字第八九
    　三○一八四號函釋：「．．．瘦身美容係指手藝、機器、
    　用具、用材、化妝品、食品等方式，為保持、改善身體感
    　官之健美，所實施之『綜合指導、措施』之非醫療行為，
    　故與按摩業之手技並不相同。三至有關坊間推拿館、瘦身
    　及護膚美容等行業如以變相之推拿、或無（或未使用）瘦
    　身、護膚美容設備，卻有運用『手技』為消費者服務之實
    　者，如未當場發現其從事按摩時，自不宜謂其係現場從事
    　按摩；既其已承認有從事違法之按摩行為，且有事實足資
    　證明者，當依身心障礙者保護法及按摩業管理規則處理之
    　．．．。」是非視覺障礙者，假護膚美容之名，而從事按
    　摩之實者，自為法所不許。
    2.本件原告於九十三年六月十八日六時在小港分局刑事組所
      作之警訊筆錄，業已自承其為「夜巴黎」美容美體護膚名
      店之服務生，被查獲當天係為客人郭豐銘按摩臉部。又該
      顧客郭豐銘於警詢時亦稱原告係以徒手為其按摩，且原告
      四肢及雙眼皆正常等語，此有原告及郭豐銘之警訊筆錄附
      於原處分卷可按；此外，參諸原處分卷附之高雄市政府警
      察局小港分局臨檢現場檢查紀錄、現場圖及取締情形相片
      ，上揭夜巴黎美容美體護膚名店實際並無使用瘦身、護膚
      美容設備，卻由原告運用「手技」為顧客從事按摩之服務
      ，顯然與瘦身美容服務行為有間。至原告為顧客之按摩行
      為是否具有美容瘦身之效果，與其違章行為是否成立無關
      。準此，原告為顧客按摩，顯已違反身心障礙者保護法第
      三十七條第一項前段非視覺障礙者不得從事按摩業之規定
      ，被告依同法第六十五條第一項規定，裁處原告一萬元罰
      鍰，自無不合。原告上述主張，不足採取。
六、綜上所述，被告以原告違反身心障礙者保護法第三十七條第
    一項前段「非視覺障礙者不得從事按摩業」之規定，乃依同
    法第六十五條第一項規定，裁處原告一萬元罰鍰，自屬依法
    有據。訴願決定予以維持，亦無不合。原告提起本件訴訟，
    求為撤銷訴願決定及原處分，為無理由，應予駁回。又本件
    屬簡易訴訟案件，爰不經言詞辯論為之。
七、據上論結，本件原告之訴為無理由，爰依行政訴訟法第二百
    三十六條、第二百三十三條第一項、第一百九十五條第一項
    後段、第九十八條第三項前段，判決如主文。
中　　華　　民　　國　　94　　年　 　5　　月　 31  　 日
                        第三庭法  官  邱政強
以上正本係照原本作成。
如不服本判決，應於送達後20日內，向本院提出上訴狀並表明上
訴理由，如於本判決宣示後送達前提起上訴者，應於判決送達後
20日內補提上訴理由書（須按他造當事人人數附繕本）。
提起上訴應預繳送達用雙掛號郵票7份（每份34元）。
中　　華　　民　　國　　94　　年　 　5　　月　 31  　 日
　　　　　　　　　　　　　　　書記官  藍慶道
附註:
行政訴訟法第235條（第1項、第2項）:
對於適用簡易程序之裁判提起上訴或抗告，須經最高行政法院之
許可。
前項許可，以訴訟事件所涉及之法律見解具有原則性者為限。
